【裁判字號】    89,訴,627
【裁判日期】    890829
【裁判案由】    槍砲彈藥刀械管制
【裁判全文】
臺灣板橋地方法院刑事判決                          八十九年度訴字第六二七號
    公  訴  人  臺灣板橋地方法院檢察署檢察官
    被      告  丙○○
右列被告因違反槍砲彈藥刀械管制條例案件，經檢察官提起公訴（八十九年度偵字第
一○二五號），本院判決如左：
    主  文
丙○○無罪。
    理  由
一、公訴意旨略以：被告丙○○未經許可，於民國八十八年十一月二十五日，在臺北
    縣永和市○○路一百號智光高級職業學校對面，向綽號「紅毛」真實姓名身分不
    詳之友人借得具有殺傷力之仿半自動改造貝瑞塔手槍（含彈匣一個）一支及改造
    子彈七顆，而無故持有。嗣於八十九年元月四日十六時許，與不知情之甲○○（
    另為不起訴處分）共乘車號ＱＷＥ─三七○號之輕型機車，因違反交通規則而遭
    警攔查，渠唯恐事跡敗露，旋即加速逃逸，經警追捕，終在臺北縣板橋市○○街
    一三四巷二十號前為警逮獲，並在機車置物箱內扣得上開槍彈。因認被告涉犯槍
    砲彈藥刀械管制條例第十一條第四項之未經許可無故持有其他可發射子彈手槍罪
    嫌及同法第十二條第四項之未經許可無故持有彈藥罪嫌。
二、按犯罪事實應依證據認定之，無證據不得推定其犯罪事實。又不能證明被告犯罪
    者，應諭知無罪之判決，刑事訴訟法第一百五十四條、第三百零一條第一項前段
    分別定有明文。而認定不利於被告之事實，須依積極證據，苟積極證據不足為不
    利於被告事實之認定時，即應為有利於被告之認定，更不必有何有利之證據，最
    高法院三十年上字第八一六號判例可資參照。
三、訊據被告堅詞否認有何違反槍砲彈藥刀械管制條例之犯行，並辯稱：伊持有之手
    槍及子彈七顆係因好奇而向乙○○借來看，看完後乙○○說要寄放在伊處，扣案
    之槍彈應是玩具槍、彈而無殺傷力，在市面上均可買到等語。本件公訴人認被告
    涉有右揭犯行，無非以被告於警訊及偵查中坦承不諱，且經證人甲○○證述屬實
    ，並有前揭手槍及子彈扣案，而該槍彈經內政部警政署刑事警察局鑑驗結果亦認
    具有殺傷力，有該局出具之八十九年一月十二日刑鑑字第一八四三號鑑驗通知書
    為其論據。經查：
(一)、被告於警訊中固供稱：該玩具手槍係因綽號「紅毛」之男子提及其有一把類似真
    槍且曾射擊過之玩具手槍，伊因好奇始向紅毛借看，該槍枝於紅毛借伊時，即已
    改造過，伊亦知該槍管中空可供子彈射出，其子彈內有少許火藥等語（詳偵查卷
    第五頁反面），惟於本院調查時即改稱：伊不知該手槍有殺傷力，亦不知手槍可
    否供子彈射出，在警訊時說知道可供子彈射出是警察硬逼的，且伊說子槍有擊發
    過子彈，就像玩具手槍有「砰」一聲一樣，伊並未說有射擊過子彈等語（詳本院
    八十九年五月一日訊問筆錄），是被告之自白前後顯有不同，其於警訊之自白是
    否可採為證據，仍應調查其他必要之證據以察是否與事實相符。
(二)、本案扣案之子彈，經送內政部警政署刑事警察局鑑定結果，認為：送鑑改造子彈
    七顆，實均係玩具金屬空彈殼，有該局（附於偵查卷）之刑鑑字第一八四三號鑑
    驗通知書可稽，是上開子彈七顆均未具殺傷力等情洵屬無疑。
(三)、扣案之手槍（槍枝管制編號0000000000），經送內政部警政署刑事警察局鑑定結
    果，固認：該槍係由仿BERETTA 廠半自動手槍製造之塑膠玩具手槍拆除塑膠槍管
    內阻鐵改造而成，該槍以打擊底火（藥）為發射動力，機械性能良好，至於是否
    具殺傷力，請卓參隨附之「槍枝殺傷力鑑定說明」等語（詳右揭鑑驗通知書）。
    然就本案槍枝是否具有殺傷力，上引之鑑驗通知書未予進一步鑑驗，僅檢附「槍
    枝殺傷力鑑驗說明」供為參考。所附之該鑑驗說明三、槍枝殺傷力說明雖亦謂：
    「（一）送鑑槍枝係以擊發底火（藥）引爆子彈內火藥為發射動力，依本局對同
    型式同材質槍枝實驗結果，倘裝填子彈適當（即裝填底火、適量火藥及金屬彈丸
    等使成為適合送鑑槍枝擊發，構造完整之子彈），則其最具威力之發射動能，均
    可達二０焦耳＼平方公分以上，足以穿入人體皮肉層。（二）槍枝材質部份如為
    塑膠，則於發射前述子彈時，因子彈之爆炸高壓，可能造成爆裂；雖其彈頭仍可
    射出，且其發射動能，均可達二０焦耳＼平方公分以上，均認具殺傷力；惟其爆
    裂所造成之碎片，極易傷及持槍者。基於土造槍彈具不穩定性，本局統案實驗如
    上，不再個案測試」等語。但對於本案玩具手槍，與該局用以實驗之槍枝，其材
    質、機能、構造是否完全相同（如本案之係塑膠槍管）？該實驗結果如何能類比
    、援引適用於本案玩具手槍，則未能為清楚之說明；且依該說明（二）所述，似
    係以子彈之殺傷力反推論塑膠槍枝之是否具有殺傷力，並未能解釋本案塑膠槍管
    之手槍究可否發射子彈一節。準此，內政部警政署刑事警察局顯未對本案玩具手
    槍之是否具有殺傷力之事實為實質鑑驗，該鑑定結果恐未明確認定前開經警扣案
    之手槍確係具有殺傷力，則其上開鑑驗通知書能否憑為認定本案玩具手槍具有殺
    傷力之依據，殊堪質疑。
(四)、本院為求慎重，將本案手槍、子彈另送法務部調查局鑑定，鑑定結果稱：「一、
    送鑑槍枝（0000000000）係仿義大利P. Beretta９mm Short外型及操作方式，槍
    身及槍管為塑膠材料、滑套由金屬材質製成之遊戲槍枝，機械性能良好。二、送
    鑑子彈七顆，係供遊戲槍枝使用之組合式彈殼，均已發射尚未裝填，適合前項送
    鑑槍枝使用。三、送鑑槍枝非制式槍械亦未經改裝改造，送鑑子彈僅係空彈殼，
    依送鑑時狀況不具殺傷力，應均不屬於槍砲彈藥刀械管制條例列管之槍枝及子彈
    」等語，有該局八十九年六月一日（八九）陸（三）00000000號鑑定通
    知書一份在卷足稽，由上開法務部調查局鑑定結果，前述經警扣案之槍枝，並非
    制式槍械，且未經改裝、改造等情甚然，此與上開刑事警察局鑑驗通知書鑑定內
    容認扣案之槍枝為仿BERETTA 廠半自動手槍製造之塑膠玩具手槍拆除塑膠槍管內
    阻鐵改造而成云云，其鑑定結果並不相符，然刑事警察局之鑑驗通知書係就同型
    式之槍枝所做之一般性說明，此觀之上開鑑驗通知書可明，是個別槍枝是否具有
    殺傷力仍應個別認定，本件扣案手槍槍管為塑膠材質，有上開刑事警察局及法務
    部調查局鑑定書各乙紙足佐，核諸前述刑事警察局鑑定書隨附之「槍枝殺傷力鑑
    驗說明」所載：「槍枝材質部份如為塑膠，則於發射前述子彈時，因子彈爆炸高
    壓，可能造成爆裂」等語，則因系爭槍枝主要材質為塑膠，若以具火藥之子彈裝
    填擊發，必定造成槍枝膛炸而傷及擊發者等情要屬無疑，從而上述之「槍枝殺傷
    力鑑定說明」，實不適合作為判定本案手槍是否具有殺傷力之依據至為灼然，應
    以法務部調查局之鑑定較為實際周詳，故本院認為以上開法務部調查局之鑑定結
    果較為客觀可採，準此扣案之手槍及子彈均未具殺傷力之事實洵堪認定。
(五)、綜上論述，被告辯稱扣案之手槍及子彈係屬玩具槍彈，不具殺傷力應堪採信。至
    證人甲○○之證詞僅足於證明被告持有本案槍彈，其無法證明本案槍彈是否具殺
    傷力，故其證言尚難資為被告不利之證明。此外復查無積極證據足資證明扣案手
    槍子彈係屬槍砲彈藥刀械管制條例管制之子彈及可發射子彈具有殺傷力之槍枝，
    應屬被告犯罪不能證明，自應為無罪判決之諭知。
據上論斷，應依刑事訴訟法第三百零一條第一項，判決如主文。
本案經檢察官陳炎辰到庭執行職務。
中      華      民      國      八十九      年     八     月   二十九   日
                                      臺灣板橋地方法院刑事第四庭
                  審判長法  官  許仕楓
                                                法  官  許必奇
                                                法  官  游秀雯
右正本證明與原本無異。
如不服本判決應於送達後十日內向本院提出上訴狀。
                                                書記官  吳尚文
中      華      民      國      八十九      年     九     月     四     日


司法院資訊處製作；財團法人民間司法改革基金會備份。
